福建金門地方法院民事判決　　　　　　　　 94年度訴字第9號
原　　　告　乙○○
送達代收人　吳奎新律師
被　　　告　甲○○
上列當事人間請求給付借款事件，本院於94年5 月16日言詞辯論
終結，判決如下：
    主  文
被告應給付原告新台幣壹佰肆拾萬參仟陸佰玖拾玖元，及自民國
七十九年八月三日起至清償日止，按年利率百分之五計算之利息
。
訴訟費用由被告負擔。
本判決於原告以新台幣肆拾柒萬元供擔保後，得假執行。但被告
如於假執行程序實施前，以新台幣壹佰肆拾萬參仟陸佰玖拾玖元
為原告預供擔保，得免為假執行。
    事實及理由
一、原告主張：民國74年間被告因急需現金，乃向當時金門縣農
    會借款新台幣（下同）100 萬元，借款期限自74年10月8 日
    至75年10月8 日止，由原告任連帶保證人，並提供原告自有
    房屋設定抵押予該農會。詎料，被告屆期未清償上開借款，
    原告為保有設定抵押之房屋所有權，乃於79年8 月3 日向金
    門縣農會清償被告之借款及利息共計1,403,699 元。茲依民
    法第749 條「保證人向債權人為清償後，於其清償之限度內
    ，承受債權人對於主債務人之債權。」之規定，及保證人因
    受任保證而代償之數額及自支付時起之利息，應由委任之主
    債務人償還之最高法院判決要旨，訴請被告清償債務及其利
    息。並聲明：（一）被告應給付原告1,403,699 元及自79年
    8 月3 日起至清償日止，按週年利率百分之五計算之利息；
    （二）願供擔保，請准宣告假執行。另提出金門縣農會質押
    放款借據、現金收入傳票各一件為憑。
二、被告則以：雖向金門縣農會借款100 萬元，然已交付75年8
    月25日金門縣信用合作社票號275467號、面額100 萬元支票
    一紙予原告，以資向金門縣農會清償被告上該借款。因相信
    原告，故被告雖未取得該農會之清償證明，仍不疑有他。並
    聲明：（一）駁回原告之訴；（二）如受不利之判決，願供
    擔保請准宣告免為假執行。另提出金門縣信用合作社支票存
    款明細帳、送款單存根各一件為證。
三、兩造不爭執事項：
    被告於74年10月8 日向金門縣農會借款100 萬元，並由原告
    任連帶保證人。
四、得心證之理由：
    本件兩造爭執被告究否交付75年8 月25日金門縣信用合作社
    票號275467號、面額100 萬元支票一紙予原告，以資清償被
    告向金門縣農會借款100 萬元。經查：
（一）原告主張被告於74年10月8 日向金門縣農會借款100 萬元
      ，並由原告任連帶保證人，為兩造所不爭執；且有金門縣
      農會質押放款借據在卷可稽，足堪信實。又原告既為上開
      借款之連帶保證人，金門縣農會依法本得逕向連帶保證人
      求償全部借款；佐以銀行業者向借款人之連帶保證人求償
      之商業慣例，原告清償被告上開借款，要非無據，況有金
      門縣農會信用部79年8 月3 日現金收入傳票記載原告清償
      被告借款100 萬元、利息403,699 元等語，足認原告於79
      年8 月3 日代被告清償借款及其利息合計1,403,699 元之
      主張屬實。
（二）被告雖抗辯曾交付75年8 月25日金門縣信用合作社票號
      275467號、面額100 萬元支票一紙予原告，以資清償被告
      向金門縣農會之100 萬元借款，然為原告否認；且查被告
      所提金門縣信用合作社支票存款帳戶明細表及794,000 元
      之送款單存根，固足以證明75年8 月25日被告之支票存款
      帳戶有超過100 萬元之存款，上開支票且經兌現之實；但
      該支票是否交付原告以資清償被告上開借款，則無以為證
      ；遑論被告為借款人，既有清償借款之能力，何以不向金
      門縣農會逕為清償？又若被告將支票轉交原告清償借款，
      何以對於清償證明，竟不予聞問？被告所辯顯與事理有違
      ，實難信採。
（三）綜上，原告為連帶保證人，並清償被告向金門縣農會之借
      款，則按民法第749 條「保證人向債權人為清償後，於其
      清償之限度內，承受債權人對於主債務人之債權」之規定
      ，原告自79年8 月3 日起取得對被告1,403,966 元之債權
      。又被告上該借款於75年10月8 日已屆清償期，有質押放
      款借據可證，依民法第229 條第1 項「給付有確定期限者
      ，債務人自期限屆滿時起，負遲延責任」之規定，被告自
      75年10月8 日起，即對債權人金門縣農會負遲延責任；被
      告復未抗辯利息請求權罹於時效，從而原告承受債權人之
      債權，請求被告給付1,403,966 元，及自79年8 月3 日起
      至清償日止，按週年利率百分之五計算之法定遲延利息，
      自屬有據。
四、假執行之宣告：
    兩造均陳明願供擔保，分別聲請准予假執行及免為假執行，
    經核無不合，爰分別酌定相當擔保金額准許之。
五、訴訟費用負擔之依據：民事訴訟法第78條。
中　　華　　民　　國　　94　　年　　5 　　月　　30　　日
                  民事庭法官　魏玉英
正本係照原本作成
如對本判決上訴，須於判決送達後20日內向本院提出上訴狀
中　　華　　民　　國　　94　　年　　5 　　月　　30　　日
                      書記官　郭友香
